【裁判字號】    94,重訴,3
【裁判日期】    950607
【裁判案由】    毒品危害防制條例
【裁判全文】
臺灣宜蘭地方法院刑事判決               94年度重訴字第3號
公  訴  人  臺灣宜蘭地方法院檢察署檢察官
被      告  乙○○
選任辯護人  簡坤山律師
上列被告因毒品危害防制條例案件，經檢察官提起公訴（93年度
偵字第1788號）及移送併辦（臺灣板橋地方法院檢察署94年度偵
字第12020號），本院判決如下：
    主  文
乙○○意圖販賣而持有第一級毒品，累犯，處有期徒刑拾伍年，
扣案附表一編號1-1、1-2、2所示之毒品沒收銷燬，附表一編號
3所示之包裝袋沒收之；又持有第二級毒品達一定數量，累犯，
處有期徒刑捌月，扣案附表二編號1所示之毒品沒收銷燬，附表
二編號2所示之包裝袋沒收之。應執行有期徒刑拾伍年肆月，扣
案附表一編號1-1、1-2、2及附表二編號1所示之毒品沒收銷燬，
附表一編號3、附表二編號2所示之包裝袋沒收之。
被訴販賣第一級毒品部分公訴不受理。
被訴販賣第二級毒品部分無罪。
    事  實
一、乙○○前因偽造文書案件，經臺灣基隆地方法院於民國87年
    7月27日以86年度易字第1414號判決判處有期徒刑4月確定，
    嗣於92年12月25日縮刑期滿執行完畢。詎仍不知悔改，明知
    海洛因為毒品危害防制條例第2條第2項第1款所稱第一級毒
    品，甲基安非他命及MDMA為同條例第2條第2項第2款所稱第
    二級毒品，不得意圖販賣而持有，亦不得單純持有。竟於93
    年農曆過年前某日，在其位於宜蘭縣壯圍鄉○○路15之1號
    住處，受某友人之贈與，而持有附表二編號1所示之第二級
    毒品MDMA，淨重已逾10公克。又另行起意，於93年5月14日
    下午，搭乘計程車由宜蘭出發，於同日下午5時許，至臺北
    縣三重市○○○路附近某公園，以新臺幣（下同）34萬2千
    元之代價，向真實姓名年籍不詳、綽號「老王」之成年男子
    ，購入附表一編號1-1所示之第二級毒品甲基安非他命（重
    量、包裝重及純度詳如附表）；復於同日下午9時許，驅車
    至臺中市某處大樓房間內，以120萬元之代價，向真實姓名
    年籍不詳、綽號「汽水」之成年男子，購入如附表一編號2
    所示之第一級毒品海洛因（重量、包裝重及純度詳如附表）
    。乙○○購入上揭毒品返回宜蘭途中，見多人於電話中洽詢
    其已購得之毒品，竟起意販賣其所持有之甲基安非他命及海
    洛因，應允洽購者可以相約見面洽談購毒事宜。因警方依據
    監聽乙○○行動電話現譯內容知悉乙○○持有前開甲基安非
    他命及海洛因即將返回宜蘭，遂於93年5月15日上午5時30分
    許，在宜蘭縣礁溪鄉○○路○路檢點將其所搭乘之計程車及
    乙○○之身體實施逕行搜索，因而查獲前開甲基安非他命、
    海洛因。嗣經乙○○同意，帶同員警返回其位於宜蘭縣壯圍
    鄉○○路15之1號住處，查獲附表一編號1-2所示之第二級毒
    品甲基安非他命、附表一編號2所示之第一級毒品海洛因、
    附表二編號1所示之第二級毒品MDMA（重量、包裝重及純度
    均詳如附表所示）。
二、案經宜蘭縣警察局宜蘭分局報告臺灣宜蘭地方法院檢察署檢
    察官偵查起訴，暨臺北縣政府警察局海山分局報告臺灣板橋
    地方法院檢察署併案審理。
    理  由
壹、有罪部分：
一、訊據被告乙○○坦承持有MDMA達一定數量之犯行，惟矢口否
    認意圖販賣而持有毒品海洛因、甲基安非他命之部分，辯稱
    ：伊所購買之甲基安非他命及海洛因僅係供己施用云云。經
    查：
（一）宜蘭縣警察局宜蘭分局於93年5月15日上午5時30分許，在
      宜蘭縣礁溪鄉○○路○路檢點將被告所搭乘之計程車及被
      告之身體實施逕行搜索，及於被告位於宜蘭縣壯圍鄉○○
      路15之1號住處查獲附表一編號2所示之白粉，經宜蘭縣警
      察局宜蘭分局以93年5月15日字第1726號移送文號送請法
      務部調查局以化學呈色法、氣相層析質譜儀分析法鑑定結
      果，其中9包均含有第一級毒品海洛因成分（淨重為：339
      .22 公克，空包裝重16.42公克，純度62.06%，純質淨重
      210.52公克），此有法務部調查局93年7月20日調科壹字
      第300001084號鑑定通知書1紙在卷可稽（參見93年度偵字
      第1788號卷第56頁）。雖前開鑑定通知書上記載送驗資料
      為「林淩富案檢品一袋」，惟法務部調查局業於95年1月
      18日以調科壹字第09500042650號函澄明：「隨案送驗之
      獲案毒品表確係記載『人犯姓名乙○○』無誤」（參見本
      院卷二第183頁）。又核本案宜蘭縣警察局扣押物品清單
      （參見93年度偵字第1788號偵查卷第29頁）上記載之移送
      文號確為93年5月15日警蘭刑字第0930001726號，與前開
      法務部調查局鑑定通知書記載宜蘭縣警察局宜蘭分局移送
      文號為「民國93年5月15日字第1726號」並無二致，足認
      送鑑白粉即為警方於本案所扣案即如附表一編號2所示之
      第一級毒品海洛因無訛，則前開鑑定通知書上「林淩富」
      之記載應僅係誤載。辯護意旨雖以：依警方記載，警方於
      93年5月15日在北宜路口路檢點查獲之海洛因毛重為336公
      克。然依前開鑑定書之記載，含有第一級毒品海洛因成分
      之白粉淨重為339.22公克，空包裝重為16.42公克，合計
      毛重為355.64公克（即339.22+16.42=355.64），與查獲
      之毛重336公克重量明顯不符云云。但查，本案送驗白粉
      除在北宜路口路檢點查獲之海洛因外，尚有在被告家中所
      扣獲之海洛因，警方並分別記載為毛重336公克及28.7 公
      克，合計毛重364.7公克，此有前開宜蘭縣警察局扣押物
      品清單在卷可查。而上開白粉送鑑定結果，其中含海洛因
      成分，淨重為339.22公克，包裝重為16.42公克，另有1包
      白粉無法定毒品成分，淨重為5.17公克，包裝重為1.15公
      克，合計送驗白粉毛重為361.96公克（即339.22+16.42+5
      .17+1.15=361.96）。核與前揭警方所記載之毛重364.7公
      克，數量雖有不符，惟考量測量儀器因精準程度之不同，
      結果或有誤差，其差距應仍在合理範圍之內。故本件送驗
      之白粉應即本案警方所查獲之海洛因，可資認定辯護意旨
      前揭所辯，尚欠依據。
（二）又查，扣案附表一編號1-1、1-2及附表二編號2之證物，
      經送請內政部警政署刑事警察局以氣相層析/質譜分析法
      、核磁共振分析法鑑定結果，其中附表一編號1-1、1-2之
      淺黃色晶體，含有第二級毒品甲基安非他命成分（驗前毛
      重327.3公克，包裝袋重19.57公克，取0.06公克鑑定用罄
      ，故驗餘含袋毛重327.24公克，純度約為87.3%）；另附
      表二編號2之澄色四方形藥錠，含有MDMA成分（驗前毛重
      29.4公克，包裝袋重1.51公克，淨重27.89公克，取0.92
      公克鑑定用罄，總餘26.97公克，純度約為65.4%），此有
      內政部警政署刑事警察局94年5月10日刑鑑字第094003230
      6號鑑定書附卷為憑（參見本院卷一第65頁），顯見附表
      一編號1-1、1-2之毒品確係第二級毒品甲基安非他命，附
      表二編號1之毒品確係第二級毒品MDMA無訛。
（三）復以，扣案附表一編號1-1、1-2、2、附表二編號2所示之
      海洛因、甲基安非他命及MDMA，業據被告於本院審理中自
      承均為其所持有，並有證人即被告所搭乘之計程車之司機
      吳萬寶、同行至臺北、臺中之陳佳伶等人於警詢中之證述
      可佐，應與事實相符。再者，有關被告持有海洛因及甲基
      安非他命部分，觀諸被告所持有0000000000號行動電話與
      0000000000號行動電話持用人間於93年5月14日下午10時
      54分32秒之通聯紀錄顯示：被告詢以：「喂！找阿信找的
      到嗎？」，0000000000號行動電話持用人回答：「我找看
      看。」，被告又以：「我男的（指安非他命）買好啊，我
      來在臺中等一下回去，你現在可以問了。」；0000000000
      號行動電話持用人與被告間於93年5月15日上午1時21分35
      秒之通聯紀錄顯示：0000000000號行動電話持有人詢以：
      「老大，你回朝了嗎？」，被告回答：「我現從中要回王
      仔那邊。」，對方又以：「那今天可以回朝嗎？」，被告
      回答：「我以（已）經拿好了，『正仔』都沒消息。」，
      對方又詢：「處理好阿嗎？」，被告回答：「我等一下又
      要去王仔那邊拿。」；被告與0000000000號行動電話持用
      人間於93年5月15日上午3時9分51秒之通聯紀錄顯示：被
      告先以：「我，多歲，老兄拉。」，對方答稱：「我知。
      」，被告復稱：「明天那個硬邊邊。」，對方詢以：「有
      混的哦？」，被告答稱：「是拉，知道多少哦。」，對方
      以：「好，我明天過去，知道。」等語（參見宜蘭縣警察
      局宜蘭分局警蘭刑字第0930001732號警詢卷第45頁），可
      知被告分自臺北、臺中購入甲基安非他命、海洛因後，在
      返回宜蘭途中，已向他人告知購買毒品乙事，對於來電洽
      問購毒者，表示所持有毒品之狀態，並暗指可能販出之價
      額，甚且已與洽購者談及如何相約見面之事，足見被告於
      斯時起，已有販賣其所持有之甲基安非他命及海洛因之意
      圖至明。
（四）綜上所述，被告持有第二級毒品MDMA達一定數量之犯行，
      另意圖販賣而持有第一級毒品海洛因，第二級毒品甲基安
      非他命之犯行，均堪以認定，應予依法論科。
三、查毒品危害防制條例第11條第4項規定持有毒品達一定數量
    者，加重其刑至2分之1，其標準由行政院定之。行政院於93
    年1月7日依前揭授權訂定公布持有第二級毒品淨重10公克以
    上者，加重其刑至2分之1，此項加重規定，屬刑法分則加重
    之性質，係就犯罪類型變更之個別犯罪行為，予以加重處罰
    ，而成立另一獨立之罪（參照最高法院69年度臺上字第3254
    號判例意旨）。是被告持有第二級毒品MDMA，淨重為27.89
    公克，如前所述，業已逾行政院所訂之上開標準，核被告此
    部分所為，係犯毒品危害防制條例第11條第2項之持有第二
    級毒品罪，其持有毒品達一定數量，應依同條第4項加重其
    刑。另被告另行起意，意圖販賣而持有第一級毒品海洛因及
    第二級毒品甲基安非他命所為，係犯毒品危害防制條例第5
    條第1項、第2項之意圖販賣而持有第一級、第二級毒品罪。
    被告1行為觸犯上述意圖販賣而持有第一、二級毒品之2罪名
    ，為想像競合犯，應從較重之意圖販賣而持有第一級毒品罪
    論處，檢察官認被告上揭犯行，犯意各別，行為互異，應分
    論併罰云云，容有誤會。另所犯意圖販賣而持有第一級毒品
    罪及持有第二級毒品達一定數量罪2罪間，犯意各別，行為
    互異，則應予分論併罰。又查，被告有如事實欄所示之犯罪
    科刑及執行情形，此有臺灣高等法院被告前案紀錄表可查，
    是被告於有期徒刑執行完畢5年內再犯有期徒刑以上之前開
    二罪，均為累犯，就意圖販賣而持有第一級毒品部分應依法
    加重其刑，惟本刑為無期徒刑部分，依刑法第65條第1項規
    定，不得加重；就持有第二級毒品達一定數量部分，應依法
    遞加重其刑。爰參酌被告之素行、犯罪動機、目的、手段，
    其持有毒品之數量巨大，對社會之危害，暨其犯罪後否認有
    販賣第一、二級毒品意圖之態度等一切情狀，分別量處如主
    文第一項所示之刑，並定其應執行刑，以資懲儆。
四、扣案附表一編號2所示之第一級毒品海洛因、附表一編號1-1
    、1-2所示第二級毒品甲基安非他命、附表二編號2所示第二
    級毒品MDMA，均應依毒品危害防制條例第18條第1項前段之
    規定，諭知沒收銷燬之。包裹前開毒品所用如附表一編號3
    之包裝袋，既係用於包裹毒品，防其裸露、潮濕，便於攜帶
    ，應屬於供意圖販賣而持有毒品所用之物，應併依毒品危害
    防制條例第19條第1項前段之規定宣告沒收，附表二編號2所
    示之包裝袋，為被告所有，並供其持有毒品所用，應依刑法
    第38條第1項第2款規定宣告沒收。至扣案附表三所示之物，
    雖被告供稱為其所有，然非供其為本件犯行所用之物，爰不
    予宣告沒收，附此敘明。
貳、被訴販賣第一、二級毒品部分：
一、公訴意旨另以：被告基於販賣第一級毒品海洛因及第二級毒
    品安非他命之概括犯意，自92年7月間起至93年4月27日止，
    先販入第一級毒品海洛因、第二級毒品安非他命後，再以電
    子秤、研磨機、分裝袋等分裝完成，嗣透過其所有門號為00
    00000000號、0000000000號、0000000000號等行動電話作為
    對外聯絡工具，並自上揭期間連續售予甲○○、丙○○等人
    多次，因認被告另涉犯毒品危害防制條例第4條第1、2項販
    賣第一、二級毒品之罪等語。
二、按同一案件繫屬於有管轄權之數法院者，由繫屬在先之法院
    審判之，繫屬在後之法院不得為審判，應諭知不受理之判決
    ，刑事訴訟法第8條、第303條第7款分別定有明文。此項訴
    訟法上所謂一事不再理之原則，關於實質上一罪或裁判上一
    罪，均有其適用（最高法院60年度臺非字第77號判例可資參
    照）。又所稱同一案件包括事實上及法律上同一案件，係指
    所訴彼此兩案為同一被告，其被訴之犯罪事實亦屬同一者而
    言，至案件是否同一，應從被告與犯罪事實二方面觀察，實
    質上或裁判上一罪，其基本事實或有差異，惟在實體法上作
    成一罪，刑罰權僅為單一，其在法律上之事實關係既屬單一
    ，具有不可分性，則檢察官雖僅就其犯罪事實一部起訴，效
    力仍及於全部，亦不失為同一案件，故就連續犯之犯罪事實
    一部提起公訴，依審判不可分原則，其效力及於全部，其他
    部分自不得再行提起公訴。再按，犯罪事實應依證據認定之
    ，無證據不得認定犯罪事實；不能證明被告犯罪者，應諭知
    無罪判決，刑事訴訟法第154條第2項、第301條第1項亦定有
    明文。
三、有關被告被訴販賣第一級毒品海洛因部分，被告前因販賣第
    一級毒品海洛因案件，經臺灣板橋地方法院檢察署檢察官於
    93年9月20日以93年度偵字第844號提起公訴，公訴意旨略以
    ：被告於92年8月5日基於販賣之意圖，與同案被告許武靖、
    賴明葆至基隆地區販入海洛因後，於同年月5日下午3時許，
    經警在臺北縣土城市○○路○段194號雪梨賓館515號房查獲
    被告、許武靖、賴明葆所有之海洛因1大包1小包合計淨重
    331.84公克、1小包淨重18.37公克、海洛因殘渣袋2個、葡
    萄糖1包。被告嗣經解送該署訊問並諭知交保後，利用電話
    通知其妻林盧素蘭至雪梨賓館外將停放之車牌號碼Y3-8759
    號自小客車開走，該案車上另有海洛因毛重348公克，亦為
    警查獲。復經林盧素蘭帶同警方至臺中市○○區○○路2段
    300號11樓之5，起獲被告所有第一級毒品海洛因17包毛重
    483.9公克，合計海洛因純度76.33%部分淨重769.45公克，
    海洛因純度1%部分淨重30.14公克，因認被告涉犯毒品危害
    防制條例第4條第1項販賣第一級毒品之罪等語，並於93年12
    月9日繫屬於臺灣板橋地方法院，由該院以93年度重訴字40
    號案件審理中，全案尚未審結確定等情，有臺灣高等法院被
    告前案紀錄表、該案起訴書、臺灣板橋地方法院收狀戳印（
    參見該案審理卷第1頁）在卷可稽。查前揭繫屬於臺灣板橋
    地方法院之販賣第一級毒品案件，與本件公訴人起訴被告涉
    犯販賣第一級毒品部分，時間緊接，手法相同，所犯係構成
    要件相同之罪，顯係基於概括犯意反覆為各該販賣第一級毒
    品行為，為連續犯，而具有裁判上一罪關係，依照上開說明
    ，後案即為前案起訴效力所及，屬於刑事訴訟法第8條前段
    所稱之同一案件。而前揭臺灣板橋地方法院93年度重訴字第
    40號案件係於93年12月9日繫屬該院，本案則係於94年3月3
    日繫屬本院，有本案本院收狀戳印附卷可稽，堪認本案繫屬
    在後，且未由共同之直接上級法院裁定由繫屬在後之法院審
    判。參諸前開規定及說明，此部分爰為諭知不受理之判決。
四、有關被告被訴販賣第二級毒品安非他命部分，公訴人係以證
    人甲○○、丙○○之證述，扣案門號0000000000、00000000
    00之行動電話，以及被告之通訊監察譯文為其論罪之依據。
    惟查，依證人甲○○於警詢、偵查、本院審理時及丙○○於
    偵查、本院審理時均未提及曾向被告購買第二級毒品安非他
    命之事實。且依扣案門號0000000000、0000000000行動電話
    之通訊監察譯文中，亦無從推知被告曾基於販賣第二級毒品
    安非他命之意圖買入安非他命，或有以前開行動電話作為聯
    絡販出安非他命。此外，復無其他證據證明被告此部分犯行
    ，應屬犯罪不能證明，爰為無罪之諭知。
參、移送併辦部分：
一、臺灣板橋地方法院檢察署94年度偵字第12020號移送併辦意
    旨略以：被告意圖販賣而持有第一級毒品海洛因20包（毛重
    340公克），而於94年7月13日上午10時許，為警在臺北縣蘆
    洲市○○街251號2樓查獲，因認被告此部分亦涉犯毒品危害
    防制條例第5條第1項意圖販賣而持有第一級毒品之罪等語。
二、然查，被告為前揭本案論罪科刑之意圖販賣而持有第一級毒
    品海洛因行為係於93年5月14日，然本件移送併案之犯罪時
    間則係在94年7月13日，與前揭犯罪行為已逾1年，其犯意應
    認已中斷，與前揭犯罪行為間即無裁判上一罪之關係，本院
    無從併案審理，應退回原移送檢察官另為適法之處理。
據上論斷，應依刑事訴訟法第299條第1項前段、第303條第7款、
第301條第1項、毒品危害防制條例第5條第1項、第2項、第11條
第2、4項、第18條第1項前段、第19條第1項前段，刑法第11條前
段、第55條、第47條、第51條第5款、第38條第1項第2款，判決
如主文。
本案經檢察官陳嘉瑜到庭執行職務。
中    華    民    國    95    年    6     月    7     日
                  刑事第四庭審判長法  官    林惠玲
                                  法  官    劉家祥
                                  法  官    郭淑珍
以上正本證明與原本無異。
如不服本判決應於收受本判決後10日內向本院提出上訴書狀，其
未敘述上訴理由者，並得於提起上訴後10日內向本院補提理由書
狀(均須按他造當事人之人數附繕本)「切勿逕送上級法院」。
                                  書記官    林秀麗
中    華    民    國    95    年    6     月    8     日
附錄：本案論罪科刑法條全文
毒品危害防制條例第5條第1項、第2項
意圖販賣而持有第一級毒品者，處無期徒刑或10年以上有期徒刑
，得併科新臺幣7百萬元以下罰金。
意圖販賣而持有第二級毒品者，處5年以上有期徒刑，得併科新
臺幣5百萬元以下罰金。
毒品危害防制條例第11條第2項、第4項
持有第二級毒品者，處2年以下有期徒刑、拘役或新臺幣3萬元以
下罰金。
持有毒品達一定數量者，加重其刑至二分之一，其標準由行政院
定之。
附表一：
┌───┬──────────────┬─────────┐
│編號  │  扣  案  物  品            │數量、重量或純度  │
├───┼──────────────┼─────────┤
│ 1-1  │甲基安非他命9包其內之甲基安 │驗前毛重327.3公克 │
│      │非他命                      │，包裝袋重19.57公 │
├───┼──────────────┤克，取0.06公克用罄│
│ 1-2  │甲基安非他命1包其內之甲基安 │，驗餘含袋毛重    │
│      │非他                        │327.24公克，純度約│
│      │                            │為87.3%           │
├───┼──────────────┼─────────┤
│  2   │海洛因9包其內之海洛因       │淨重339.22公克，包│
│      │（即分別於北宜路口路檢點及被│裝袋重16.42公克， │
│      │告住處查獲之海洛因）        │純度62.06%，純質淨│
│      │                            │重210.52公克      │
├───┼──────────────┼─────────┤
│  3   │前開包裝海洛因及甲基安非他命│共計19只          │
│      │之包裝袋                    │                  │
└───┴──────────────┴─────────┘
附表二：
┌───┬──────────────┬─────────┐
│編號  │  扣  案  物  品            │數量、重量或純度  │
├───┼──────────────┼─────────┤
│ 1    │MDMA1包其內之MDMA           │驗前毛重29.4公克，│
│      │                            │包裝袋重1.51公克，│
│      │                            │總淨重27.89公克， │
│      │                            │取0.92公克用罄，驗│
│      │                            │餘含袋毛重26.97公 │
│      │                            │克，純度約為65.4% │
├───┼──────────────┼─────────┤
│  2   │前開包裝MDMA之包裝袋        │1只               │
└───┴──────────────┴─────────┘
附表三：
┌────────────────────────────┐
│門號0000000000、0000000000、0000000000、0000000000、    │
│0000000000、0000000000、0000000000、0000000000行動電話及│
│SIM卡、支票3紙、分裝袋25只、研磨機1臺、電子秤1臺、無法定│
│毒品成分白粉1包（淨重5.17公克，包裝重1.15公克）         │
└────────────────────────────┘


司法院資訊處製作；財團法人民間司法改革基金會備份。
